臺灣屏東地方法院民事裁定　　　　　　 100年度監宣字第19號
聲　請　人　王貴枝
相　對　人　王貴美
上列聲請人聲請監護宣告事件，本院裁定如下：
    主    文
宣告王貴美（女、民國○○年○月○○日生、身分證統一編號：
Ｚ000000000號）為受輔助宣告之人。
選定王貴枝（女、民國○○○年○○月○○日生、身分證統一編
號：Ｚ000000000號）為受輔助宣告人王貴美之輔助人
。
聲請費用新臺幣壹仟元由受輔助宣告之人負擔。
    理    由
一、聲請意旨略以：聲請人王貴枝之妹王貴美（女、民國○○年○○
    月○○日生、身分證統一編號：Ｚ000000000號）患有精神分裂
    症，已至不能為意思表示或受意思表示，或辨識其意思表示
    效果之程度，為此依民事訴訟法第597 條以下之規定，聲請
    對其為監護之宣告等語，並提出戶籍謄本、親屬系統表、診
    斷證明書等件為證。
二、按法院對於監護之聲請，認為未達民法第十四條第一項之程
    度者，得依民法第十五條之一第一項規定，為輔助之宣告，
    民法第14條第3 項定有明文；法院對於監護之聲請，認為未
    達民法第十四條第一項之程度，而有輔助宣告之原因者，得
    依聲請或依職權以裁定為輔助宣告，亦為民事訴訟法第624
    條之3 第1 項所明定。受輔助宣告之人，應置輔助人，民法
    第1113條之1 第1 項亦定有明文。依民法第1113條之1 第2
    項準用同法第1111條之1 規定，法院選定輔助人時，應依受
    輔助宣告之人之最佳利益，優先考量受輔助宣告之人之意見
    ，審酌一切情狀，並注意下列事項：(一)受輔助宣告之人之身
    心狀態與生活及財產狀況。(二)受輔助宣告之人與其配偶、子
    女或其他共同生活之人間之情感狀況。(三)輔助人之職業、經
    歷、意見及其與受輔助宣告之人之利害關係。(四)法人為輔助
    人時，其事業之種類與內容，法人及其代表人與受輔助宣告
    之人之利害關係。
三、本院前往屏安醫院於鑑定人黃文翔醫師前勘驗所見，相對人
    外觀正常，四肢健全，有行動能力；能依指令正確完成坐臥
    、站立行走等動作，詢問其年籍、姓名、婚姻狀況，尚能回
    答，大致無誤，時間、方向感尚正常，有溝通能力。本院另
    就相對人之精神及心智狀況訊問鑑定人，經鑑定人鑑定結果
    ，認相對人精神症狀約十餘年，經常四處流浪，於99年12月
    9 日在路邊與人發生糾紛拿石頭互相丟擲，被強制送往迦樂
    醫院長期住院迄今。在身體方面，四肢行動能力正常，眼神
    呆滯，目光茫然，可以簡短回答問題，但是了解他人意思表
    達之能力有限，不會認字及寫字，不記得自己過去結婚第二
    次的事，兄弟姊妹共4 人，只記得其中3 人的名字，注意力
    不集中，計算能力尚可，對金錢與數字概念尚可，現實判斷
    力不佳。在精神狀況方面：可以與人簡短交談，但思考、行
    動、說話緩慢，短期記憶能力差，注意力不集中，衣著有明
    顯污漬，目前無視、聽幻覺，對於抽象名詞無法分辨其意義
    ，對於時間及地方之定向能力喪失，僅能辨識少數家人，心
    理衡鑑落在輕度智能障礙範圍內，總智商為58分。日常生活
    方面：個人衛生可自理，可以自己進食，但衛生習慣不佳。
    在經濟活動能力上（包括管理處分自己財產之能力），可以
    自行購物、可以做簡單的二位數加減，可以辨識錢幣幣值，
    但不會獨自到金融機構辦理存、提款，無獨立處理財產之能
    力。目前無職業功能、社交功能。無法自行搭乘大眾交通工
    具、及自行認路回家，個案各項功能明顯退化，導致現實判
    斷能力不足，過去處理財物十分輕率，易遭詐騙，因此可以
    判斷相對人認知功能受損，為意思表示、受意思表示或辨識
    其意思表示之能力明顯受損，無法完全獨立處理個人事務與
    從事個人財務管理，其障礙程度顯有不足（個案理解能力與
    表達能力有限，思考遲緩，有時無法清楚以口語或肢體語言
    、文字、電腦等工具完整或正確表達個人意願），已達輔助
    宣告之標準。衡鑑評估方面，相對人智力測驗評估結果顯示
    總智商58分，落在輕度智能障礙範圍。其語言智商為50，落
    在中度障礙範圍中，作業智商67分，落在輕度智能障礙範圍
    中，其知覺組織75分，為相對優勢能力，分數落在正常但邊
    緣值的範圍，表示個案在空間訊息處理及視- 動整合能力方
    面有較好的能力，但在語文理解、工作記憶、處理速度均落
    到障礙範圍中，顯示其語言概念化、語言推理能力、注意力
    、短期記憶、對時間的掌握程度是較差的，以上有本院100
    年5 月18日訊問筆錄、屏安醫院100 年5 月19日屏安醫字第
    （100 ）0196號函所附之精神鑑定報告書、屏安醫院臨床心
    理衡鑑及照會報告單各1 份在卷可憑。本院綜合上開勘驗結
    果、鑑定人意見及心理衡鑑評估結果，認王貴美非完全無意
    思能力或受意思能力及不能辨識其意思表示之效果，未達應
    受監護宣告之程度，惟其意思表示顯有不足。從而，聲請人
    聲請監護宣告，尚有未符，惟相對人仍有受輔助之必要，爰
    依職權以裁定為輔助之宣告。
四、末查，受輔助宣告人王貴美2 次離婚，在家人不知情狀況下
    與大陸籍現任配偶陳可進結婚，未育有子女，父母俱歿，現
    存兄姊各2 人，聲請人王貴枝為受輔助宣告人之二姊，有意
    願擔任受輔助宣告人之輔助人，親屬會議亦決議推認由王貴
    枝受選為輔助人（附本院卷第26頁），本院審酌陳可進係大
    陸人士，未在台設籍，由其任王貴美之輔助人有諸多不便，
    而聲請人為王貴美之日常生活照顧者，由其任王貴美之輔助
    人最能符合受輔助宣告人王貴美之利益，爰選定聲請人王貴
    枝為輔助人。
五、依民事訴訟法第608 條第1 項、第624 條之1 第3 項，非訟
    事件法第24條第1 項，裁定如主文。
中    華    民    國   100    年    6     月    29    日
                        家事庭法  官  朱盈吉
正本係照原本作成。
如不服本裁定關於選定輔助人部分，應於送達後10日內向本院提
出抗告狀，並繳納抗告費新臺幣1,000 元；其餘關於輔助宣告之
部分，不得抗告。
中    華    民    國   100    年    6     月    29    日
                              書記官  蔡明株